最高法院刑事判決　　　　　　　　　　　　　　　八十六年度台上字第二九七六號
　　上　訴　人　甲○○
　　選任辯護人　黃璧川律師
右上訴人因偽造文書等罪案件，不服台灣高等法院台南分院中華民國八十五年六月六
日第二審判決（八十五年度上訴字第四九○號，起訴案號：台灣雲林地方法院檢察署
八十四年度偵字第九五五號），提起上訴，本院判決如左：
    主  文
原判決關於偽造文書部分撤銷，發回台灣高等法院台南分院。
其他上訴駁回。
    理  由
一撤銷發回部分：
本件原判決引用第一審判決書記載之事實、證據及理由，維持第一審論處上訴人甲○
○行使偽造私文書罪刑，固非無見。
惟查：(一)主文內宣告之罪名，應與條文內容一致。而行使偽造私文書罪以「行使偽造
私文書，足以生損害於公眾或他人」為犯罪構成要件。第一審判決主文並未記載「足
以生損害於公眾或他人」，而僅宣示「行使偽造之私文書」，顯與條文內容不一致，
原審未予糾正，自有瑕疵。(二)審理事實之法院，對於案內一切證據，除認為不必要者
外，均應詳為調查，然後基於調查所得之心證，以為判斷事實之基礎，如有應行調查
之證據未經依法調查，率予判決，即屬當然違背法令。稽之卷內資料，上訴人於原審
提出民國八十五年五月三十日補充上訴理由狀謂：「告訴人廖順宗在第一審法院八十
四年度訴字第一三○號給付委任報酬事件證稱：『之前我因有人電話約我稱：有人要
遷墓叫我拿錢去，到達時被三個人圍毆，並強迫我立下契約（即同意書）並蓋下該章
，是出無奈。」復有該民事筆錄影本為憑（附原審卷第五十六至第五十八頁），主張
告訴人廖順宗代理廖秀菊於八十三年三月二十日與其簽訂之墳墓協調遷移工程合約書
（即原判決所謂之第二份合約書）與該同意書上「廖順宗」之印文相同，上訴人並無
偽刻上開「廖順宗」印章，偽造該八十三年三月二十日之墳墓協調遷移工程合約書云
云。依上開廖順宗之供述，對於認定上訴人是否有偽造上開墳墓協調遷移工程合約書
，至關重要，而原審未予調查，遽以告訴人廖順宗於另案即第一審法院八十四年度訴
字第一三○號給付委任報酬事件所為陳述內容，其重點側重於遭三人圍毆，被強迫簽
立同意書，至於蓋下印章一節，是否事後由上訴人另外以偽造之印章蓋上，在該筆錄
中未有完整之記載，亦非該案調查重點，自應以本案卷宗內調查之證據為準云云，為
不利於上訴人之判決，亦有應於審判期日調查之證據未予調查之違背法令。(三)刑法第
二百十九條所定沒收，為對於同法第三十八條之特別規定，係採義務沒收主義，除能
證明其業經毀棄不存在外，更不以其已經扣押為必要。原判決以偽造之「廖順宗」印
章未扣押，且無法證明現尚存在，為免將來執行上之困難，不予宣告沒收，自屬違法
。以上或為上訴意旨所指摘，或為本院得依職權調查之事項，應認原判決此部分有發
回更審之原因。
二上訴駁回部分：
按刑事訴訟法第三百七十六條所列各罪之案件，經第二審判決者，不得上訴於第三審
法院，法有明文。本件上訴人因侵占案件，原審係依刑法第三百三十五條第一項論處
罪刑，核屬刑事訴訟法第三百七十六條第三款之案件。依首開說明，既經第二審判決
，自不得上訴於第三審法院，上訴人竟復提起上訴，顯為法所不許。
據上論結，應依刑事訴訟法第三百九十七條、第四百零一條、第三百九十五條前段，
判決如主文。
中      華      民      國    八十六    年      五      月    二十二    日
                              最高法院刑事第五庭
                                  審判長法官  陳  錫  奎
                                        法官  洪  清  江
                                        法官  李  璋  鵬
                                        法官  吳  昆  仁
                                        法官  李  彥  文
       右正本證明與原本無異
                                              書  記  官
中      華      民      國    八十六    年      五      月    二十八    日
